臺灣臺中地方法院刑事判決　　　　　　　　　　　　九十二年度易字第二二五九號
　　公　訴　人　臺灣臺中地方法院檢察署檢察官
　　被　　　告　辛○○
　　選任辯護人　李淑妃
　　被　　　告　邱錡甄
　　　　　 （原名戊○）
右列被告等因傷害等案件，經檢察官提起公訴（九十二年度偵字第一一八四三號），
本院判決如左：
    主  文
辛○○傷害人之身體，處拘役伍拾日，如易科罰金，以參佰元折算壹日。
邱錡甄傷害人之身體，處拘役伍拾日，如易科罰金，以參佰元折算壹日。又意圖散布
於眾，而指摘足以毀損他人名譽之事，處拘役參拾日，如易科罰金，以參佰元折算壹
日。應執行拘役柒拾日，如易科罰金，以參佰元折算壹日。
    事  實
一、緣辛○○與邱錡甄二人原均係於「朗色林佛法中心」共修之人，惟邱錡甄嗣因故
    於民國九十一年十月十日十五時四十五分許，邀同其友人庚○○、丁○○、己○○前往位於臺中市○○路二十號五樓之五之「朗色林佛法中心」，欲取回認屬於
    其所有之法器等物，適辛○○亦於該處，二人即於該處發生爭執，並進而均基於
    傷害之犯意，以手腳拉扯互毆，致辛○○受有左上肢表淺損傷、左下肢瘀腫傷等
    傷害，邱錡甄則受有右上臂瘀傷、右上腹瘀傷、左大腿瘀傷等傷害。雙方互毆後
    ，邱錡甄另基於誹謗之故意，意圖散布於眾，在該上開地點指摘：辛○○肚子大
    了去找法王幫忙、勾搭有婦之夫等足以毀損辛○○名譽之言語。
二、案經邱錡甄、辛○○訴由臺中市警察局第一分局報請臺灣臺中地方法院檢察署檢
    察官偵查起訴。
    理  由
一、訊據被告邱錡甄、辛○○二人均矢口否認犯行，被告邱錡甄辯稱：當天我只是取
    回我的東西，我一進入郎色林佛法中心，辛○○就推我，一直要把我拉出去，我
    完全沒有碰辛○○。當天辛○○又質問為什麼跟她媽媽說她大肚子等事情，我說
    我根本不知道，我也沒有講誹謗的話云云。被告辛○○辯稱：我是因要阻擋邱錡
    甄進入搶奪，才跟她拉扯，並沒有打邱錡甄，縱邱錡甄受傷應亦屬正當防衛云云
    。
二、經查：
（一）右揭被告邱錡甄、辛○○互毆傷害之事實，業據告訴人即被告邱錡甄、辛○○
      於偵查中及本院審理中相互指述明確，並有行政院衛生署臺中醫院診斷證明書
      二紙在卷可稽。
（二）被告邱錡甄以手腳毆打辛○○之事實，復據證人乙○○於檢察官偵訊（九十二
      年度偵字第一一八四三號卷第三十二、三十三面）及本院（本院內第一○九面
      ）、證人丙○○於本院（本院卷第一○三面）結證屬實，被告邱錡甄所辯顯不
      可採。
（三）按正當防衛必須對於現在不法之侵害始得為之，侵害業已過去，或無從分別何
      方為不法侵害之互毆行為，均不得主張防衛權，而衡之一般社會經驗法則，互
      毆係屬多數動作構成單純一罪而互為攻擊之傷害行為，縱令一方先行出手，而
      還擊之一方在客觀上苟非單純對於現在不法之侵害為必要排除之反擊行為，因
      其本即有傷害之犯意存在，則對其互為攻擊之還手反擊行為，自無主張防衛權
      之餘地（最高法院九十二年度台上字第三○三九號判決參照）。查邱錡甄除右
      上臂瘀傷外，尚受有右上腹瘀傷、左大腿瘀傷等傷害，此有前揭診斷證明書在
      卷可按，苟被告辛○○僅係單純基於防衛之意思，只須將被告邱錡甄阻擋或拉
      離即為已足，衡情要無致邱錡甄受有上腹、大腿傷害之情形，被告辛○○顯非
      基於防衛之意思，而係以傷害之犯意攻擊邱錡甄，從而，被告辛○○前開主張
      正當防衛之辯解，顯不足採。
三、次查：
（一）右揭被告邱錡甄誹謗辛○○名譽之事實，業據告訴人即被告辛○○指述歷歷，
      核與證人乙○○於檢察官偵訊（同前偵卷第三十三面）及本院（本院卷第一一
      ○面）、丙○○於檢察官偵訊（同前偵卷第三十三面）及本院（本院卷第一○
      二面）證述情節相符，堪認被告邱錡甄確有於上揭時、地指摘上開言語之事實
      。
（二）被告邱錡甄所指摘上開言語，涉貶低婦女人格評價，自足以毀損辛○○之名譽
      ，而其性質，要屬涉及私德而與公共利益無關之事項，亦至為明顯，再被告邱
      錡甄指摘之處所，係「朗色林佛法中心」共修之人所得進出之場所，且被告邱
      錡甄指摘時，現場復有證人丙○○、乙○○、己○○等人在場，亦據證人丙○○、乙○○、己○○、甲○○等人於本院證述在卷，被告邱錡甄既供承係為取
      回自認屬於其所有之法器而至該處，乃其竟於與被告辛○○互毆後，指摘上開
      與取回法器無涉之言語，其顯係意圖散布於眾而毀損辛○○之名譽甚明。
四、綜上所述，本案事證明確，被告辛○○、邱錡甄犯行均堪以認定。
五、核被告辛○○所為，係犯刑法第二百七十七條第一項之傷害罪，被告邱錡甄所為
    ，係犯刑法第二百七十七條第一項之傷害罪及刑法第三百十條第一項之誹謗罪。
    被告邱錡甄所犯上開二罪，行為不同，罪名互殊，犯意各別，應予分論併罰。爰
    審被告辛○○、邱錡甄僅因細故而起爭執，進而互毆傷害，邱錡甄所指摘之言語
    對辛○○所造成之損害非輕，被告二人所受之傷勢均非嚴重，惟犯後均否認犯行
    ，飾詞諉過之態度等一切情狀，分別量處如主文所示之刑，就被告邱錡甄部分並
    定其應執行刑，並均諭知易科罰金之折算標準，以示懲儆。
據上論斷，應依刑事訴訟法第二百九十九條第一項前段，刑法第二百七十七條第一項
、第三百十條第一項、第四十一條第一項前段、第五十一條第六款，罰金罰鍰提高標
準條例第一條前段、第二條，判決如主文。
中    華    民    國      九十三      年    三      月      九      日
                               臺灣臺中地方法院刑事第十一庭
                                     審判長  法  官  蔡  名  曜
                                             法  官  蔡  美  華
                                             法  官  郭  書  豪
右正本證明與原本無異。
如不服本判決，應於送達後十日內向本院提出上訴狀(須附繕本)，上訴於台灣高等
法院台中分院。
                                             書記官
中    華    民    國      九十三      年    三      月      九        日
附錄法條
中華民國刑法第二百七十七條第一項：
傷害人之身體或健康者，處三年以下有期徒刑、拘役或一千元以下罰金。
中華民國刑法第三百十條：
意圖散布於眾，而指摘或傳述足以毀損他人名譽之事者，為誹謗罪，處一年以下有期
徒刑、拘役或五百元以下罰金。
散布文字、圖畫犯前項之罪者，處二年以下有期徒刑、拘役或一千元以下罰金。
對於所誹謗之事，能證明其為真實者，不罰。但涉於私德而與公共利益無關者，不在
此限。
